【裁判字號】    94,上重訴,109
【裁判日期】    950223
【裁判案由】    毒品危害防制條例
【裁判全文】
臺灣高等法院刑事判決               94年度上重訴字第109號
上  訴  人  臺灣桃園地方法院檢察署檢察官
上  訴  人
即  被  告  甲○○
選任辯護人  張智剛  律師
上列上訴人因被告違反毒品危害防制條例案件，不服臺灣桃園地
方法院94年度重訴字第66號，中華民國94年12月5日第一審判決
（起訴案號：臺灣桃園地方法院檢察署94年度偵字第10887號）
，提起上訴，本院判決如下：
    主  文
原判決撤銷。
甲○○共同運輸第一級毒品，處無期徒刑，褫奪公權終身。扣案
如附表一所示之第一級毒品海洛因、第二級毒品美沙冬口服液、
第二級毒品美沙冬口服錠，均沒收銷燬之；扣案如附表二所示之
毒品外包裝，及運動鞋壹雙，均沒收。
    事  實
一、甲○○明知海洛因、美沙冬（Methadone）分別為毒品危害
    防制條例所規定之第一級毒品、第二級毒品，不得非法持有
    、運輸及販賣，亦屬懲治走私條例所規定未經許可不得私運
    來臺之管制物品。竟於民國（下同）94年6月上旬某日，在
    台北地區不詳處所，與姓名、年籍均不詳綽號「寶哥」之成
    年男子商議，由綽號「寶哥」之成年男子出資及支付費用，
    委請甲○○在大陸地區購買海洛因175公克、美沙冬口服錠
    100顆，運輸進入臺灣地區；又於同期間，在台北地區不詳
    處所，與周志信（59年1月12日生，由檢察官另案偵辦）商
    議，由周志信出資及支付費用，委請甲○○在大陸地區購買
    海洛因100公克，運輸進入臺灣地區；謀議既定，甲○○與
    綽號「寶哥」之成年男子共同基於私運管制物品第一級毒品
    海洛因、第二級毒品美沙冬進口之犯意聯絡，與周志信共同
    基於私運管制物品第一級毒品海洛因進口之犯意聯絡，而推
    由甲○○於94年6月8日上午，自桃園中正國際機場搭乘中華
    航空CI-605號班機前往香港，再轉往大陸廣州，而於同日晚
    間某時，在大陸廣州新市某處，以美金1萬元所換得人民幣
    之價格，向姓名、年籍均不詳，自稱姓劉之大陸人士，購得
    第一級毒品海洛因2包（合計淨重264.0 2公克，純度44.12
    ％，純質淨重116.49公克），及第二級毒品美沙冬口服液24
    瓶（此部分甲○○欲供自己使用）、第二級毒品美沙冬口服
    錠100顆；再於翌（9）日搭機前往大陸湖南，並於94 年6月
    13日上午某時，在大陸湖南某處，自行使用其所有之包裝塑
    膠袋將上開海洛因2包包裝後，即分別藏放在其所穿著之運
    動鞋左、右腳夾層內，另將上開美沙冬口服液24瓶、口服錠
    100顆藏置於其所托運之行李箱內；旋於94年6月13日中午，
    自大陸湖南搭機至香港，再轉搭中華航空CI-642號班機返臺
    ，於當（13）日下午10時30分許，入境中正國際機場，而將
    管制進口之第一級毒品海洛因、第二級毒品美沙冬運輸入境
    。嗣甲○○於在中正國際機場第一航廈入境通關時，經警方
    循線，會同財政部臺北關稅局人員當場查獲，並扣得甲○○
    運輸入境之上述海洛因2包、美沙冬（扣押物品目錄表載為
    鹽酸美沙酮）口服液24瓶（其中1瓶因鑑驗滅失）、美沙冬
    （扣押物品目錄表載為鹽酸美沙酮）口服錠100 顆（其中1
    顆因鑑驗滅失），如附表二所示之毒品外包裝，及其穿著之
    運動鞋壹雙。
二、案經基隆市警察局第二分局報請臺灣桃園地方法院檢察署檢
    察官偵查起訴。
    理  由
一、訊據被告甲○○在原審及本院審理中，對於上揭事實已坦承
    不諱。復查：
  (一)扣案之白色粉末2包，經送請法務部調查局鑑定結果，認均
    含第一級第6項毒品海洛因成分，合計淨重264.02公克（空
    包裝總重13.79公克），純度百分之44.12，純質淨重116.49
    公克，有該局調科壹字第080009713號鑑定通知書1紙在卷可
    按（見偵字第10887號卷第113頁）。扣案之口服液24瓶、口
    服錠100顆經送行政院衛生署管制藥品管理局檢驗結果，均
    檢出Methadone（美沙冬）成分，亦有該局管檢字第0940007
    809號檢驗成績書1份附卷足稽（見偵字第10887號卷第113頁
    ）。
  (二)此外，復有被告與周志信間於94年6月1日至同月8日之監聽
    譯文、於94年6月1日至同月15日間之簡訊內容，及臺灣基隆
    地方法院檢察署通訊監察書、國人入出境端末查詢報表各1
    份、查獲毒品照片3張附卷足參。上揭監聽譯文、簡訊內容
    ，通訊監察書、國人入出境端末查詢報表、查獲毒品照片3
    張，雖屬被告以外之人於審判外之書面陳述；然均係承辦本
    案之警員偵辦本案職務上所製作之紀錄文書，並無顯不可信
    之情況，依刑事訴訟法第159條之4第1款之規定，均得為證
    據。被告之自白核與事實相符，自屬可信。
  (三)本件事證明確，被告上揭犯行足可認定，應依法論科。
二、論罪法條：
  (一)查海洛因、美沙冬分別係毒品危害防制條例第2條第2項第1
    款、第2款規定之第一級毒品、第二級毒品，不得製造、運
    輸、販賣、意圖販賣而持有、轉讓、施用。且均為行政院依
    懲治走私條例第2條第4項公告之「管制物品及其數額」甲項
    第4款所列之管制進出口物品。又自大陸地區私運物品進入
    臺灣地區，或自臺灣地區私運物品前往大陸地區者，以私運
    物品進口、出口論，適用懲治走私條例之規定處斷，懲治走
    私條例第12條亦定有明文。被告甲○○自大陸地區私運管制
    進口之第一級毒品海洛因、第二級毒品美沙冬進入臺灣地區
    ，核其所為係犯毒品危害防制條例第4條第1項之運輸第一級
    毒品罪、同條例第4條第2項之運輸第二級毒品罪及懲治走私
    條例第2條第1項之私運管制物品進口罪。其持有第一級毒品
    海洛因、第二級毒品美沙冬之低度行為，均為運輸之高度行
    為所吸收，不另論罪。
  (二)被告就走私、運輸第一級毒品海洛因其中175公克，及美沙
    冬口服錠100顆進入臺灣地區部分，與綽號「寶哥」之成年
    男子間，有犯意之聯絡及行為之分擔，皆為共同正犯；被告
    就走私、運輸第一級毒品海洛因其中100公克進入臺灣地區
    部分，與成年男子周志信間，有犯意之聯絡及行為之分擔，
    皆為共同正犯。公訴意旨就此漏未論及，容有未洽。又，被
    告與綽號「寶哥」之成年男子、周志信謀議運輸入境毒品海
    洛因之總數，與實際運輸入境毒品海洛因之總數，雖有數公
    克之差異，然此差異甚微，並不影響本院對於被告與綽號「
    寶哥」之成年男子、周志信事前謀議運輸入境毒品海洛因，
    及實際運輸入境毒品海洛因總數之認定。
  (三)被告以一運輸行為同時運輸第一級毒品海洛因、第二級美沙
    冬，觸犯毒品危害防制條例第4條第1、2項、懲治走私條例
    第2條第1項之罪，為一行為觸犯數罪名之想像競合犯，應依
    刑法第55條規定，從一重之運輸第一級毒品罪處斷。
三、原審據以論罪科刑，固非無見。惟查，如附表二編號(二)所示
    放置美沙冬口服液之外瓶貳拾參個、塑膠袋壹個，及附表二
    編號(三)所示放置美沙冬口服錠之鋁箔外包裝拾個、塑膠袋壹
    個，乃係用以防止毒品裸漏、逸出及潮濕，並便於攜帶、運
    輸之作用，係供犯運輸第二級毒品罪所用之物，原判決未併
    予宣告沒收，尚有未洽。被告之上訴意旨指摘原審量刑過重
    ，及檢察官之上訴意旨，以被告另涉犯毒品危害防制條例第
    4條第1項之運輸第一級毒品罪、懲治走私條例第2條第1項之
    私運管制物品進口罪，且與本案檢察官起訴部分，有連續犯
    之關係，屬裁判上之一罪，而請求併予審判（另詳如後述）
    ，雖均無理由；然原判決既有前述之可議，仍屬無可維持，
    應由本院予以撤銷改判。爰審酌被告犯罪之動機無非在謀取
    不法利益，其正值壯年卻不思正途，無視政府反毒決心，竟
    利用出國旅遊之便，以前述分別夾藏在其所穿著之運動鞋內
    ，及所托運之行李箱內之方式，將上開扣案之毒品海洛因，
    及美沙冬口服液、口服錠二種毒品私運進入臺灣，且其運輸
    入境之毒品價值不菲，數量非輕，幸經海關人員緝獲，始未
    讓該毒品流入國內而危害國民身體健康，其對社會之危害性
    重大，惟念其犯後坦承犯行，亦有悔意，態度良好等一切情
    狀，仍如原審判處法定最低度之無期徒刑，並依法宣告褫奪
    公權終身。辯護意旨雖以：被告運輸毒品係因受債務壓力所
    致，並無販賣之行為，僅第一次有此行為即遭查獲，且被告
    犯後態度良好，請依刑法第59條規定酌量減輕其刑，宣告有
    期徒刑云云。惟按「犯罪之情狀可憫恕者，得酌量減輕其刑
    」，刑法第59條定有明文，必於犯罪之情狀，在客觀上足以
    引起一般同情，認為即予宣告法定低度刑期，猶嫌過重者，
    始有其適用（最高法院44年台上字第413號、45年台上字第
    1165號、51年台上字第899號判例意旨參照）。而毒品危害
    防制條例第4條第1項之運輸第一級毒品罪，其法定本刑為死
    刑、無期徒刑，處無期徒刑者，得併科新台幣一千萬元以下
    罰金，其法定刑固屬甚重，然政府鑑於近年來國內毒品泛濫
    ，對於國家、社會治安及國人身心健康之危害甚鉅，除修訂
    相關法律規定及嚴厲查緝走私外，並於各大媒體宣導反毒政
    策，此項事實被告自不能諉為不知，乃被告竟猶為利益所驅
    ，鋌而走險，與「寶哥」、「周志信」共同以前述夾藏毒品
    之方式，自大陸地區運輸毒品海洛因、美沙冬入境，其輸入
    之數量、純度甚高，如順利流入市面，對社會治安之破壞及
    國人身心之戕害後果實難想像，幸經海關人員於被告入境通
    關查驗時查獲，被告運輸毒品之行為，於客觀上實不足以引
    起一般同情，其情無何可憫恕之處，自不得邀刑法第59條規
    定減輕其刑，附此敘明。
四、扣案如附一編號(一)所示之海洛因2包（合計淨重264．02公克
    ，純度44．12％，純質淨重116．49公克）為被告所運輸之
    第一級毒品，如附表一編號(二)、(三)所示之美沙冬口服液23瓶
    、美沙冬口服錠99顆，為被告所運輸之第二級毒品，均應依
    毒品危害防制條例第18條第1項前段規定宣告沒收銷燬。又
    ，如附表二所示之毒品外包裝，與運動鞋1雙，均係被告所
    有，用以供犯本件裝運輸毒品罪所用之物，已如前述；該等
    海洛因包裝既經鑑定機關就之與毒品分別鑑析其重量，有上
    引法務部調查局鑑定通知可憑，足證與毒品並無不可析離之
    關係；美沙冬口服液之外瓶、美沙冬口服錠之鋁箔外包裝與
    美沙冬口服液、口服錠，客觀上亦非不可析離；且該等毒品
    外包裝乃係用以防止毒品裸漏、逸出及潮濕，並便於攜帶、
    運輸之作用，係供犯運輸第一級、第二級毒品罪所用之物，
    運動鞋1雙亦係供犯運輸第一級、第二級毒品罪所用之物，
    應併依同條例第19條第1項規定宣告沒收。至於另扣案之第
    二級毒品美沙冬口服液1瓶、口服錠1顆，均因取樣鑑定而滅
    失不存在，有行政院衛生署管制藥品管理局94年8月12日管
    檢字第0940007809號函1份附卷足佐（見偵查卷第63頁），
    自無再予宣告沒收銷燬之必要，爰不宣告沒收銷燬。
五、檢察官移送併辦部分：
  (一)移送併辦遺意旨：
    1.台灣桃園地方法院檢察署94年度偵字第22030號卷移送併
      辦意旨略以：被告甲○○明知海洛因係毒品危害防制條例
      所列管之第一級毒品，且為行政院依據懲治走私條例第二
      條第四項公告之管制進出口物品，不得運輸進口，竟仍與
      周志信、乙○○（另案由福建金門地方法院審理中，尚未
      審結）及綽號「寶哥」真實姓名年籍不詳成年男子，共同
      基於運輸毒品之概括犯意聯絡，由周志信及「寶哥」出資
      並給付其新台幣八萬元之報酬，委託甲○○前往大陸地區
      購買海洛因後運輸回台；被告甲○○受委託後，再偕同乙
      ○○先後於94年4月16日、5月4日、5月24日，共同搭機前
      往大陸地區，在廣州市向年籍不詳之人購買海洛因約175
      公克後，藏放於乙○○之鞋底，而分別於同年4月25日、5
      月8日、6月1日、共同搭乘中華航空公司CI-618號、CI-64
      2號、CI-618號班機返台，將前開所購得之海洛因運輸進
      入臺灣地區；嗣於同年6月13日，被告甲○○因另行運輸
      第一級毒品海洛因264.02公克、第二級毒品鹽酸美沙酮口
      服液24瓶及口服錠100顆進入臺灣地區，在桃園中正國際
      機場為警當場查獲，經檢察官向台灣桃園地方法院聲請羈
      押獲准後，基隆市警察局第二分局警員前往臺灣桃園看守
      所訊問被告，經被告自白始悉上情；認被告此部分涉犯毒
      品危害防制條例第4條第1項之運輸第一級毒品罪，及懲治
      走私條例第2條第1項之私運管制物品進口罪，且與本案檢
      察官起訴部分，有連續犯之關係，屬裁判上之一罪，而移
      送本院併案審理。
    2.福建金門地方法院檢察署94年度偵字第502號卷移送併辦
      意旨略以：被告甲○○明知海洛因係毒品危害防制條例第
      2條第2項第1款所規定之第一級毒品，且為懲治走私條例
      「公告管制物品項目及其數額」甲類第4款所定管制進出
      口之物品，不得運輸或私運進口，詎甲○○為牟私利，，
      與乙○○共同基於運輸及私運第一級毒品海洛因進口之犯
      意聯絡，由甲○○負擔乙○○所有至大陸地區之費用，而
      共同於民國（下同）94年5月24日中轉香港至大陸地區，
      由甲○○至福建省廣州市購買毒品海洛因2包（約3.4兩）
      後，再至湖南省長沙縣交由乙○○，由乙○○分藏於所穿
      著之球鞋夾層中，2人共同於94年6月1日中轉香港將上開2
      包第一級毒品海洛因運輸及私運入境臺灣地區桃園縣中正
      國際機場，而乙○○闖關成功後，即將所攜回之海洛因2
      包交給甲○○繼續運輸；因認被告此部分涉犯毒品危害防
      制條例第4條第1項之運輸第一級毒品罪，及懲治走私條例
      第2條第1項之私運管制物品進口罪，且與本案檢察官起訴
      部分，有連續犯之關係，屬裁判上之一罪，而移送本院併
      案審理（此部分移送事實，與前項中被告與乙○○先於94
      年5月24日，共同搭機前往大陸地區購買海洛因之事實相
      同）云云。
  (二)移送意旨認被告涉有此部分犯行，無非以被告、證人張維哲
    警詢中之自白，曾坦承此部分犯罪，其等所供互核相符，為
    其主要之論據。惟訊之被告甲○○在本院審理中則堅決否認
    有此部分犯行。
  (三)被告之自白，非出於強暴、脅迫、利誘、詐欺、疲勞訊問、
    違法羈押或其他不正之方法，且與事實相符者，得為證據。
    被告或共犯之自白，不得作為有罪判決之唯一證據，仍應調
    查其他必要之證據，以察其是否與事實相符；刑事訴訟法第
    156條第1項、第2項分別定有明文。又，證據之證明力，固
    屬於法院判斷之自由，惟證據之本身如有瑕疵，則在此瑕疵
    未能究明以前，遽採為有罪之根據，即難謂為適法。認定犯
    罪事實所憑之證據，雖不以直接證據為限，間接證據亦包括
    在內；然而無論直接或間接證據，其為訴訟上之證明，須於
    通常一般之人均不致有所懷疑，而得確信其為真實之程度者
    ，始得據為有罪之認定，倘其證明尚未達到此一程度，而有
    合理之懷疑存在時，事實審法院復已就其心證上理由予以闡
    述，敘明其如何無從為有罪之確信，因而為無罪之判決，尚
    不得任意指為違法。最高法院32年上字第971號、76年台上
    字第4986號亦分別著有判例。經查：
    1.證人乙○○雖曾於94年9月18日警詢時供陳：這是第一次
      攜帶毒品入境被查獲；... 我第三趟是於94年5月24日與
      朋友（甲○○）從中正機場出境經香港，甲○○直接到廣
      州取海洛因我再轉機到湖南長沙等待甲○○將海洛因（粉
      狀）交給我，總共數量是二個鞋墊的約（3.4兩），是甲
      ○○將海洛因分裝成鞋墊狀交給我，之後我再將海洛因藏
      於我所穿著之球鞋內，於94年6月1日我與甲○○從湖南搭
      飛機到香港再飛往臺灣中正機場，通關之後在甲○○所有
      之計程車上將海洛因交給他，代價是他說會有10至20萬元
      ，結果也沒有給我錢，他事後是說東西（海洛因）不純，
      所以虧本沒錢給我，我去中國大陸所有開銷均由甲○○支
      付；第二次是我與甲○○一同前往中國大陸廣州去看貨（
      海洛因），這一趟去看貨，因為海洛因成份不好所以就沒
      有攜帶，我是負責攜帶入關，甲○○是負責大陸方面之聯
      繫，闖關成功到臺灣海洛因均交給甲○○負責；第一次亦
      是跟甲○○前往廣州看貨（海洛因），因為海洛因成份不
      好所以就沒有攜帶；第一、二次我是沒攜帶，但是甲○○
      我就不清楚他有沒有帶（海洛因）等語（見原審卷第22
      頁）。然在原法院以證人身分命渠具結作證時，則明確陳
      稱：94年9月18日警詢所供不實，否認有與被告共同運輸
      毒品入境情事（見原審卷第72頁至第75頁）。
    2.被告亦曾於94年10月17日警詢時供陳：（問：你與乙○○
      一同前往大陸幾次？於何處轉機至大陸？）共前往四次，
      由香港轉機進入大陸，均由桃園中正機場出境；（問：你
      與乙○○前往大陸四次，是否均前往走私毒品？）前往四
      次均前往走私毒品入境；（問：如何夾帶？由何人夾帶？
      ）均藏放鞋底，都是由乙○○帶入境；（問：攜帶毒品走
      私入境數量為何？）每次約175至200公克之海洛因；...
      每次代價10萬至20萬不等，都是由「寶哥」及周志信以現
      金給付；... 每次所得之金額平分云云（見原審卷第30頁
      、第31頁）。
    3.觀諸證人乙○○之入出境紀錄，該證人先後出國僅有四次
      （見原審卷第32）；又，渠第四次係於94年9月18日攜帶
      毒品海洛因自金門入境為警查獲；該時間被告已因本案遭
      羈押達三月有餘，自無可能參與，是被告於94年10月17日
      警詢時所供：與乙○○前往大陸四次，均前往走私毒品入
      境乙節，已顯然不實。
    4.再查，證人乙○○於94年9月18日警詢時所供，本屬被告
      以外之人於審判外之陳述，依刑事訴訟法第159條第1項之
      規定，原則上應無證據能力。況且：
      (1)關於私運毒品入境之次數乙節，證人乙○○供稱：只有
        94 年6月1日那一次，至於第一次、第二次去看貨，因
        為海洛因成份不好所以就沒有攜帶云云；被告則供稱：
        共前往四次等語。
      (2)關於運輸毒品入境之重量乙節，證人乙○○供稱：總共
        數量是二個鞋墊的約（3.4兩，折計約127.5公克）云云
        ；被告則供稱：每次約175至200公克之海洛因等語。
      (3)關於運輸毒品入境之代價是否已交付乙節，證人乙○○
        供稱：結果沒有給我錢，他事後是說東西不純，所以虧
        本沒錢給我云云；被告則供稱：都是由「寶哥」及周志
        信以現金給付，每次所得之金額平分等語。
      (4)證人乙○○於94年9月18日警詢時之供證，既核與被告
        於94年10月17日警詢時所供，多有不符；渠在警詢時之
        上揭供證，自不足執為被告自白之佐證。
  (四)此外，被告之自白既未能證明與事實相符，又查無其他相關
    之積極資料以為佐證，揆諸上揭規定及判例意旨，自難僅執
    被告前述有瑕疵之唯一自白，即遽認被告有移送意旨所指之
    運輸第一級毒品罪及懲治走私條例第2條第1項之私運管制物
    品進口罪。
  (五)綜上所述，檢察官移送併辦部分，核與本案並無連續犯之裁
    判上一罪關係，本院自屬無從併予審判，應退回由原撿察署
    檢察官另為適法之處置。
據上論斷，應依刑事訴訟法第369條第1項前段、第364條、第299
條第1項前段，毒品危害防制條例第4條第1項、第2項、第18條第
1項前段、第19條第1項，懲治走私條例第2條第1項、第11條、第
12條，刑法第11條、第28條、第55條、第37條第1項，判決如主
文。
。
本案經檢察官田炳麟到庭執行職務。
中    華    民    國    95    年    2     月    23    日
                  刑事第十庭    審判長法  官  劉景星
                                      法  官  陳志洋
                                      法  官  陳博志
以上正本證明與原本無異。
如不服本判決，應於收受送達後十日內向本院提出上訴書狀，其
未敘述上訴之理由者並得於提起上訴後十日內向本院補提理由書
（均須按他造當事人之人數附繕本）。
                                      書記官  陳嘉文
中    華    民    國    95    年    2     月    24    日
附錄：本案論罪科刑法條全文
毒品危害防制條例第4條
製造、運輸、販賣第一級毒品者，處死刑或無期徒刑；處無期徒
刑者，得併科新臺幣一千萬元以下罰金。
製造、運輸、販賣第二級毒品者，處無期徒刑或七年以上有期徒
刑，得併科新臺幣七百萬元以下罰金。
製造、運輸、販賣第三級毒品者，處五年以上有期徒刑，得併科
新臺幣五百萬元以下罰金。
製造、運輸、販賣第四級毒品者，處三年以上十年以下有期徒刑
，得併科新臺幣三百萬元以下罰金。
製造、運輸、販賣專供製造或施用毒品之器具者，處一年以上七
年以下有期徒刑，得併科新臺幣一百萬元以下罰金。
前五項之未遂犯罰之。
懲治走私條例第2條
私運管制物品進口、出口逾公告數額者，處七年以下有期徒刑，
得併科新臺幣三百萬元以下罰金。
以犯前項之罪為常業者，處三年以上十年以下有期徒刑，得併科
新臺幣五百萬元以下罰金。
第一項之未遂犯罰之。
第一項所稱管制物品及其數額，由行政院公告之。
附表一：
  (一)第一級毒品海洛因貳包（合計淨重貳佰陸拾肆點零貳公克
    ，純度百分之肆拾肆點壹貳，純質淨重壹佰壹拾陸點肆玖公
    克）。
  (二)第二級毒品美沙冬口服液貳拾參瓶。
  (三)第二級毒品美沙冬口服錠玖拾玖顆。
附表二：
  (一)放置附表一編號一所示海洛因外包裝共重拾參點柒玖公克。
  (二)放置附表一編號二所示美沙冬口服液之外瓶貳拾參個、塑膠
    袋壹個。
  (三)放置附表一編號三所示美沙冬口服錠之鋁箔外包裝拾個、塑
    膠袋壹個。


司法院資訊處製作；財團法人民間司法改革基金會備份。
